【裁判字號】    99,訴,507
【裁判日期】    991110
【裁判案由】    毒品危害防制條例
【裁判全文】
臺灣高雄地方法院刑事判決               99年度訴字第507號
公  訴  人  臺灣高雄地方法院檢察署檢察官
被      告  乙○○
選任辯護人  張永昌律師
被      告  己○○
選任辯護人  朱立人律師
上列被告因毒品危害防制條例案件，經檢察官提起公訴（98年度
偵字第34575 、34773 號）及追加起訴（99年度蒞追字第20號、
99年度蒞字第4617號），本院判決如下：
    主  文
乙○○共同犯如附表（編號 1 至 9 ）宣告罪刑欄所示之罪，各
處如宣告罪刑欄所示之刑，應執行有期徒刑貳拾年陸月，褫奪公
權拾年；未扣案販賣毒品所得新臺幣柒仟捌佰元與己○○連帶沒
收之，如全部或一部不能沒收時，以其與己○○之財產連帶抵償
之。
己○○共同犯如附表（編號 1 至 9 ）宣告罪刑欄所示之罪，各
處如宣告罪刑欄所示之刑，應執行有期徒刑拾年貳月，褫奪公權
肆年；未扣案販賣毒品所得新臺幣柒仟捌佰元與乙○○連帶沒收
之，如全部或一部不能沒收時，以其與乙○○之財產連帶抵償之
。
    事  實
一、己○○於民國95年間因毒品危害防制條例案件，經本院判處
    有期徒刑4 月確定，與他罪定應執行刑1 年4 月，於96年5
    月26日縮短刑期執行完畢。
二、乙○○、己○○均明知海洛因係經政府公告列為毒品危害防
    制條例第2 條第2 項第1 款之第一級毒品，不得販賣、持有
    、轉讓，竟共同基於意圖營利而販賣、無償轉讓第一級毒品
    海洛因之犯意聯絡與行為分擔，以乙○○所持用之行動電話
    門號 0000000000 號作為對外聯絡海洛因買家之通訊工具，
    並由己○○承出面租車牌號碼 0151-V V 自用小客車為交通
    工具，先後於附表編號 1 至 6、8、9 所示之交易時間及所
    示之方式，或由己○○一人獨自前往，或由乙○○駕駛上開
    自小車搭載己○○至所示之地點，將海洛因販賣予附表編號
    1 至 6、8、9 所列之人。另於附表編號 7 所示之時間、地
    點，以所示之方式，由乙○○無償轉讓海洛因二包予辛○○
    。嗣於 98 年 11 月 16 日 17 時 30 分許，經警據報在高
    雄縣鳳山世新強路 220 巷 9 號 7 樓拘提己○○到案，復
    據其供出毒品來源，因而查悉乙○○涉犯本案，旋於同年月
    18 日 14 時 7 分許，在高雄縣鳳山市○○街 1 號前，經
    警拘提乙○○到案。
三、案經高雄市政府警察局三民第二分局移送臺灣高雄地方法院
    檢察署檢察官偵查起訴。
    理  由
甲、程序部分部分：
壹、追加起訴部分：
    按「有左列情形之一者，為相牽連之案件：一、一人犯數罪
    者。」、「於第一審辯論終結前，得就與本案相牽連之犯罪
    或本罪之誣告罪，追加起訴。追加起訴，得於審判期日以言
    詞為之。」，刑事訴訟法第7 條第1 款、第265 條分別定有
    明文。查本件公訴檢察官於本院言詞辯論終結前之99年6 月
    21日，就原起訴部分有一人犯數罪之相牽連案件，以99年度
    蒞追字第20號、99年度蒞字第4617號追加起訴書追加被告乙○○如本判決附表編號5 至9 共同販賣、轉讓海洛因之部分
    ，經核與上開規定尚無不符，是本院自得就追加起訴部分依
    法審理。
貳、證據能力部分：
一、按被告以外之人，於審判外之言詞或書面陳述，除法律有規
    定者外，不得作為證據；被告以外之人（包括證人、鑑定人
    、告訴人、被害人及共同被告等）於檢察事務官、司法警察
    官或司法警察調查中所為之陳述，與審判中不符時，其先前
    之陳述具有較可信之特別情況，且為證明犯罪事實存否所必
    要者，得為證據，刑事訴訟法第159 條第1 項、第159 條之
    2 定有明文。是被告以外之人於司法警察（官）調查中所為
    之陳述，依刑事訴訟法第159 條第1 項規定，係屬傳聞證據
    ，原則上無證據能力，惟如該陳述與審判中不符時，其先前
    之陳述具有較可信之特別情況，且為證明犯罪事實存否所必
    要者，依同法第159 條之2 規定（即刑事訴訟法第159 條第
    1 項所指之「除法律有規定者外」），始例外認為有證據能
    力。經查：(一)本件證人庚○○、丙○○、丁○○及共同被告
    己○○於警詢中之證述與本院審理中證述大致相符，並無刑
    事訴訟法第 159 條之 2 所指之例外情形存在，依法自無證
    據能力。(二)證人辛○○於警詢中之證述有證據能力：證人辛○○就被告乙○○販賣第一級毒品之犯行，於警詢中明確證
    稱：98 年 10 月 30 日與之交易之男子為「哥仔」及「保
    仔」，其中「哥仔」為被告乙○○，係當天駕駛 0151 -VV
    自小客車之人，「保仔」為被告己○○，當時坐在右前座等
    語，但於本院審理時，證人辛○○則改稱：當時毒癮發作，
    以為警察所指之「哥仔」、「保仔」是同一人，被告己○○
    之綽號為「保仔」，但伊以前均稱呼被告己○○為「哥仔」
    ，指認時係因為警察先告訴伊開車的人就是「哥仔」云云。
    然本院審酌證人辛○○之警詢筆錄並無前後矛盾或詞不達意
    、答非所問之情事，且於警詢中係警詢問：警方提出被指認
    人 6 名相片供你指認，犯罪嫌疑人不一定在被指認人中，
    你能否正確指認出該「哥仔」之男子，證人辛○○隨即答稱
    可以，並指認編號(一)（即被告乙○○）之後，警察才告以該
    人為被告乙○○，是證人辛○○於本院審理時證稱：受到警
    察誘導，當時毒癮發作指認有誤，應不可採信。何況，以警
    詢中詢問時之外部情狀，證人辛○○並無爭執警詢係非出於
    己意抑或有任何遭強暴、脅迫、利誘等情事，更衡以證人辛○○與被告並無仇恨嫌隙，衡諸常情，應無於警詢中設詞誣
    陷被告乙○○之必要，況證人辛○○於警詢之陳述，較無暇
    蓄意編織掩飾，亦未權衡雙方之利害而為偏頗之陳述，且無
    被告乙○○在庭時之內心壓力存在，是渠等於警詢之陳述應
    具較可信之特別情況且為證明被告犯罪事實之存否所不可欠
    缺，依前揭規定，證人辛○○於警詢中之陳述，自應具有證
    據能力。
二、按被告以外之人於偵查中向檢察官所為陳述，除顯有不可信
    之情況者外，得為證據，同法第 159 條之 1 第 2 項定有
    明文。本件證人庚○○、丙○○、丁○○、甲○○、戊○○
    、辛○○及共同被告己○○於檢察官偵查中所為之陳述，業
    經渠等具結，亦無證據證明顯有不可信之情況，且上開證人
    於本院審理時復經傳訊到庭，由被告乙○○及其辯護人行使
    對質、詰問之權利，是上開證人於偵查中所為之陳述，自具
    證據能力。
三、卷附警方現場蒐證照片，係由相機、攝錄影設備拍攝所得，
    因照相、攝錄影係屬機械性記錄特徵，也就是認識對象的是
    相機、錄攝影鏡頭，透過鏡頭形成的畫面映寫入膠卷或儲存
    裝置，然後還原於照相紙上或將之列印，故照相中不含有人
    的供述要素，再現實情形與作為傳達結果的照相、攝錄影，
    在內容上的一致性是透過機械的正確性來加以保障的，在照
    相、攝錄影中，並不存在人對現實情形的知覺、記憶，在表
    現時經常可能發生的錯誤（如知覺的不準確、記憶隨時間推
    移而發生的變化），故照相或攝錄影並非供述證據。易言之
    ，卷附警方現場蒐證照片，乃到場蒐證之警員，依機械之方
    式所留存之現場影像，並非供述證據，無傳聞法則適用，自
    具有證據能力。
四、按「被告以外之人於審判外之陳述，雖不符前四條之規定，
    而經當事人於審判程式同意作為證據，法院審酌該言詞陳述
    或書面陳述作成時之情況，認為適當者，亦得為證據。當事
    人、代理人或辯護人於法院調查證據時，知有第 159 條第
    1 項不得為證據之情形，而未於言詞辯論終結前聲明異議者
    ，視為有前項之同意」，刑事訴訟法第 159 條之 5 定有明
    文。又當事人、代理人或辯護人於調查證據時，知有本法第
    159 條之 5 第 1 項不得為證據之情形，卻表示「對於證據
    調查無異議」、「沒有意見」等意思，而未於言詞辯論終結
    前聲明異議者，應視為已有將該等傳聞證據採為證據之同意
    （參見該條之立法理由）。本件檢察官、辯護人及被告二人
    於本院準備程式，除上揭所述之證據外，就本判決所引用之
    各項證據（含傳聞證據、非傳聞證據及符合法定傳聞法則例
    外之證據）之證據能力，除被告乙○○及其辯護人爭執前揭
    證人庚○○、丙○○、丁○○、辛○○及共同被告己○○於
    警詢中之證述之證據能力外，餘均表示無意見（見本院審訴
    卷第 38-39 頁），且於本院言詞辯論終結前，檢察官、辯
    護人及被告二人對於卷附具有傳聞證據性質之證據，既均已
    知其情，均未聲明異議，本院認該具有傳聞證據性質之證據
    ，並無任何違法取證之不適當情形，以之作為證據使用係屬
    適當，自得採為認定事實之證據。
乙、實體部分：
一、訊據被告己○○對於附表編號 1 至 6、8、9 所示共同販賣
    第一級毒品海洛因之犯行，於偵查及本院審理中均坦承不諱
    ，然矢口否認有附表邊號 7 所示共同轉讓第一級毒品海洛
    因之犯行，辯稱：該海洛因是乙○○交付給辛○○的，當時
    伊與乙○○同車，伊坐在副駕駛座，乙○○坐在駕駛座云云
    。另訊據被告乙○○亦矢口否認有附表編號 1 至 9 所示之
    犯行，辯稱：我沒有和己○○一起販賣海洛因，可能是因為
    與己○○有債務關係，或是因己○○要減刑才指認我云云，
    另辯護人則為被告乙○○辯稱：本件被告乙○○並無遭查獲
    海洛因、夾鏈袋或磅秤等物，且無監聽譯文為佐，己○○、
    庚○○之證詞不可採信云云。
二、經查：
  (一)上揭附表編號1至6、8、9所指被告2 人共同販賣海洛因之事
    實，迭據共同被告己○○於偵查及本院審理中證述綦詳（見
    本院卷第 148、149、156、157 頁），核與證人庚○○、丙○○、丁○○、甲○○、戊○○於偵查中及本院審理時證述
    （見本院卷第 101、107、108、117、118、224、225、247
    、248、251 頁）及證人辛○○於警詢、偵查及本院審理時
    證述（本院卷第 219 至 221、223 頁）之主要情節大略相
    符。其中證人庚○○於本院審理時明確證稱交易毒品時，確
    由被告乙○○交付毒品，而由被告己○○收錢；證人辛○○
    於警詢中亦明確證稱：本來要向被告乙○○買毒品，但因沒
    帶錢，且被告己○○告訴乙○○伊昨天（即 98 年 10 月29
    日）買了 4,000 元之海洛因，所以被告乙○○才會主動送
    1000 元份量之海洛因（分裝為 2 小包）予伊等語綦詳。證
    人丙○○於本院審理時則證稱：「（問：是誰交給你海洛因
    ？）答：坐在駕駛座那人。（問：你錢交給誰？）答：副駕
    駛座的人。‧‧‧（問：在庭的兩個被告是否跟當天賣毒品
    給你的人一樣？）答：己○○說開車的人是他的老闆。當天
    有一個人是己○○沒錯，但乙○○我不認得。‧‧‧（問：
    當日駕駛座的人有無在庭？）答：我不知道是否有在庭，但
    我得到的消息，己○○跟我說駕駛座的人是他老闆，而且他
    老闆還有一個雙胞胎的兄弟。核與本院依職權查詢全戶簿冊
    影像資料查詢結果，被告乙○○確有一年紀相近之弟弟等情
    大致相符，堪信證人丙○○所言並非憑空杜撰。
  (二)另證人即共同被告己○○於本院審理時證稱：「（問：上次
    開庭時，你跟證人庚○○是否有同車？）答：有。（問：有
    無跟他交談？）答：有，他跟我說我們要開庭的前一天，有
    個不認識的陌生人去跟他以特別接見會客，我希望調閱特別
    接見的會客紀錄。另外，上次開庭前一天，也有人跑到我家
    ，希望我家人帶他去找我老闆，因為我老闆說要給他錢，老
    闆就是指乙○○，但我家人不認識。」等語，復與本院依職
    權向臺灣高雄第二監獄函查所得結果：證人庚○○於 99 年
    5 月 18 日（即證人庚○○ 99 年 5 月 19 日出庭之前一
    日）有增加接見等情（本院卷第 167、168 頁）相符，是共
    同被告己○○所為證述並非空言無憑。且本件被告乙○○、
    己○○所駕駛 0151-VV 號自小客車於 98 年 10 月 30 日
    早上進行交易時業已遭調查單位予以跟監並拍照為證，有卷
    附之照片可稽（警二卷第 43、44 頁）。以販賣海洛因此種
    重罪，販毒者莫不小心遮掩以免暴露罪跡，若非調查單位業
    已掌握行蹤，豈有可能隨機無故拍攝無關之人之照片。再者
    ，經對比照片中坐於 0151 -VV 自小客車駕駛座之人與卷附
    被告乙○○之身分證照片，臉形輪廓確實相似，反而與被告
    己○○之照片毫無相似之特徵。再輔以本件被告己○○係因
    警員於 98 年 10 月 30 日上午 11 時許對上揭自小客車進
    行攔查時，該自小客車竟衝撞警方重型機車並逃逸，因而循
    線於 98 年 11 月 16 日拘提被告己○○到案說明。且於拘
    提被告己○○之前，警員業已訊問相關之證人丁○○（ 98
    年 10 月 22 日）、甲○○、戊○○（均為 98 年 10 月
    29 日）、庚○○、丙○○、辛○○（均為 98 年 10 月 30
    日），偵辦人員若非早已掌握被告 2 人之犯行，豈能於被
    告 2 人尚未到案之前訊問尚未曝光之相關證人等，足見當
    時被告 2 人均已遭鎖定無疑。則以偵辦警員對於案情之掌
    握程度，究竟共犯為何人，亦非被告己○○可臨時捏造而瞞
    騙偵辦警員，何況被告己○○縱使有意杜撰，又豈能於倉促
    之間找出臉形輪廓與警員跟監所拍攝之照片中坐於駕駛座之
    人（即被告乙○○）如此相似之人。綜合上情，共同被告己○○所為不利被告乙○○之證述應可採信，被告二人有附表
    編號 1 至 6、8、9 所示之共同販賣海洛因及附表編號7 所
    示共同轉讓海洛因之犯行，應可認定。至於被告乙○○之辯
    護人雖辯稱本件被告乙○○並無遭查獲海洛因、夾鏈袋或磅
    秤等物，且無監聽譯文為佐云云。惟查，販賣毒品者之行為
    模式百樣，未必每位販毒者必然會將毒品、分裝袋、磅秤等
    物置於住處，且為因應不同販毒者之行為模式，偵查手段必
    然隨機應變而無墨守成規之必要，是本件有無查獲海洛因、
    夾鏈袋或磅秤等物係取決於販毒者之個人作法，以及是否需
    要監聽乃繫於偵查機關自主作為之決定，與被告乙○○犯行
    是否成立無關。何況被告乙○○自事發後（即 98 年 10 月
    30 日）迄 98 年 11 月 18 日經警拘提到案止，業已事隔
    十數日，被告乙○○大有湮滅罪證之餘地，是辯護人上揭所
    辯顯不足採為有利被告之認定。
  (三)再毒品危害防制條例所規定之販賣毒品罪，雖未明示「營利
    之意圖」為其犯罪構成要件，然「販賣」一語，在文義解釋
    上當然已寓含有買賤賣貴，而從中取利之意思存在。且從商
    業交易原理與一般社會觀念而言，販賣行為在通常情形下，
    仍係以牟取利益為其活動之主要誘因與目的。況販賣毒品係
    違法行為，非可公然為之，且有其獨特之販售通路及管道，
    復無公定價格，容易增減分裝之份量，而每次買賣之價量，
    可能隨時依雙方關係深淺、資力、需求量及對行情之認知、
    來源是否充裕、查緝鬆嚴、購買者被查獲時供述購買對象之
    可能風險評估等，而異其標準，非可一概而論。另按近年來
    政府為杜絕毒品之氾濫，對於查緝施用及販賣毒品之工作，
    無不嚴加執行，販賣第一級毒品罪又係法定刑死刑、無期徒
    刑之重罪，設若無利可圖，衡情當無輕易將所持有之海洛因
    轉讓他人而甘冒於再次向他人購買時，而有被查獲移送法辦
    危險之理，且不論是瓶裝或袋裝之毒品，均可任意分裝或增
    減其份量，而每次買賣之價量，亦隨時隨雙方關係之深淺、
    當時之資力、需要程度及對行情之認知等因素，機動的調整
    ，惟販賣之人從價差或量差中牟利之方式雖異，然其販賣目
    的在意圖營利則同一，堪認被告二人購入毒品之價格必較其
    售出之價格低廉，或以同一價格而減少份量，而有從中賺取
    差額利潤圖利之意圖及事實，此應屬合於論理法則，且不違
    背社會通常經驗之理性判斷，是被告二人上開共同販賣毒品
    海洛因，應有營利之意圖，亦可認定。
  (四)又被告二人雖均否認有附表編號 7 所示之轉讓毒品海洛因
    給辛○○之犯行。惟被告己○○以證人身分作證時已證稱有
    此一轉讓海洛因之事實，且此部分事實業經證人辛○○於警
    詢證述綦詳，核與證人辛○○於偵查及本院審理中證述當時
    係被告己○○與另一名男子同來交付毒品給伊，當次沒有收
    錢等情相符，亦與被告己○○於偵查及本院審理中證稱該次
    沒有收錢，是被告乙○○要請辛○○的等語之情節無違。再
    參以被告己○○證稱：交易毒品之來源為被告乙○○，交易
    時如被告乙○○沒有一同外出，則由己○○收取款項，如乙○○有一同外出交易，己○○則負責收錢，而交付毒品是由
    被告乙○○依照所收取之金錢給付相當對價之毒品之分工模
    式以觀，當日交付毒品給辛○○之人應確為被告乙○○無訛
    ，證人辛○○嗣雖於本院審理時證稱：當時係被告己○○交
    付毒品，不認識被告乙○○，惟此顯係袒護被告乙○○之詞
    不足採信，已如前述。且被告己○○另於偵查中證稱：伊係
    因為被告乙○○才認識證人辛○○，證人辛○○是被告乙○○之藥腳等語，而據警察跟監時所拍攝之照片觀之，證人辛○○亦是位於上開車號 0151-V V 自小客車之駕駛座側，是
    證人辛○○此部分之證詞顯不足採，益證被告二人共同轉讓
    海洛因之事實亦堪認定。至於證人辛○○於警詢中係證稱：
    當天「哥仔」拿給伊 2 小包海洛因，故本院認定被告該次
    轉讓毒品海洛因應為 2 小包，附此敘明。
  (五)綜上所述，被告二人上揭共同販賣毒品海洛因、轉讓毒品海
    洛因之犯行事證明確，洵堪認定，應予依法論科。
三、論罪科刑部分：
  (一)按毒品危害防制條例於98年5 月20日修正公佈，針對當次公
    布之修正條文，並未另訂施行日期，而毒品危害防制條例第
    36條所規定：「本條例自公佈後六個月施行」，核其所稱「
    本條例」係指92年7 月9 日修正公佈之該條例，並非指98年
    5 月20日公佈之部分修正條文，法律既經制定或修正並經總
    統公佈，應依一般原則，自公佈日起第3 日即98年5 月22日
    發生效力（最高法院98年度台上字第2889號判決採相同見解
    ），本件被告2 人之共同販賣、轉讓行為既已在該生效日之
    後，即應適用修正後之現行規定論處，先予敘明。
  (二)按海洛因為毒品危害防制條例第2 條第2 項第1 款所稱之第
    一級毒品，不得非法販賣、轉讓、持有。核被告乙○○、己○○所為均係犯毒品危害防制條例第 4 條第 1 項之販賣第
    一級毒品罪及同條例第 8 條第 1 項之轉讓第一級毒品罪。
    被告二人於販賣、轉讓上開第一級毒品前，持有第一級毒品
    之低度行為，均為其後販賣、轉讓第一級毒品之高度行為所
    吸收，均不另論罪。被告乙○○、己○○二人間，就上開販
    賣、轉讓第一級毒品罪，有犯意聯絡及行為分擔，為共同正
    犯。
  (三)按修正後販賣第一級毒品罪之法定刑為「死刑或無期徒刑；
    處無期徒刑者，得併科新臺幣二千萬元以下罰金」。然同為
    販賣第一級毒品之人，其原因動機不一，犯罪情節未必盡同
    ，或有大盤毒梟者，亦有中、小盤之分，甚或僅止於吸毒者
    友儕間為求互通有無之有償轉讓者亦有之，其販賣行為所造
    成危害社會之程度自屬有異，法律科處此類犯罪，所設之法
    定最低本刑卻同為「死刑或無期徒刑；處無期徒刑，得併科
    新臺幣二千萬元以下罰金」，不可謂不重。於此情形，倘依
    其情狀處以有期徒刑，即足以懲儆，並可達防衛社會之目的
    者，自非不可依客觀之犯行與主觀之惡性二者加以考量其情
    狀，是否有可憫恕之處，適用刑法第59條之規定酌量減輕其
    刑，期使個案裁判之量刑，能斟酌至當，符合比例原則。本
    件被告乙○○固有上開販賣第一級毒品海洛因之行為，惟其
    販賣之數量非鉅，販毒所得不多，相較於大毒梟販賣毒品之
    數量及獲利，情節顯屬輕微，如不論其情節輕重，遽處以販
    賣毒品罪之法定本刑死刑或無期徒刑，誠屬情輕法重，過於
    嚴苛，有傷人民對法律之情感，其犯罪情狀，顯有可憫恕之
    情況，本院認科以最低度刑，仍嫌過重，爰依刑法第 59 條
    規定，酌量減輕其刑。
  (四)被告己○○前於 95 年間因毒品危害防制條例案件，經本院
    判處有期徒刑 4 月確定，與他罪定應執行刑1年4月，於96
    年 5 月 26 日縮短刑期執行完畢，此有被告臺灣高等法院
    被告前案紀錄表 1 紙附卷可稽，茲於 5 年以內再故意犯本
    件有期徒刑以上之罪，為累犯，應依刑法第 47 條第 1項加
    重其刑（其中法定刑死刑、無期徒刑部分依法不得加重）。
    又按毒品危害防制條例第 17 條第 1 項規定：「犯第4 條
    至第 8 條、第 10 條或第 11 條之罪，供出毒品來源，因
    而查獲其他正犯或共犯者，減輕或免除其刑」，該條文所稱
    供出毒品來源，因而查獲者，係指被告供出毒品來源之有關
    資料，諸如前手之姓名、年籍、住居所、或其他足資辨別之
    特徵以及犯案手法等，使調查或偵查犯罪之公務員因而對之
    發動調查或偵查並破獲者而言。查被告己○○於 98 年 11
    月 16 日警詢時，供出該毒品之來源係共犯被告乙○○所交
    付，並明確供述被告乙○○提供毒品予被告己○○販賣之分
    工模式一情，有警詢筆錄存卷可稽，偵查單位遂於 98 年11
    月 18 日拘提被告乙○○到案，足徵該毒品之來源及共犯被
    告乙○○確係因被告己○○之供出而查獲。至於被告己○○
    向警方供出犯案之分工情節前，雖已有證人庚○○、辛○○
    指證被告乙○○，惟證人庚○○、辛○○當時均只能指認被
    告乙○○為駕駛座之人，或可用以證明被告乙○○有參與販
    賣毒品，但對於被告乙○○是否為被告己○○毒品之來源以
    及被告乙○○與己○○內部之行為分擔乙節，無法指證詳盡
    ，此部分確實係由被告己○○指證，是被告己○○應有毒品
    危害防制條例第 17 條第 1 項之適用。
  (五)被告己○○於偵查及審理中除否認有轉讓一級毒品犯行外，
    就共同販賣第一級毒品之犯行均坦承不諱，已如前述，另被
    告己○○並如實供出毒品來源，使檢察官得以查獲本案共犯
    即共同被告乙○○，是被告己○○所為分別符合毒品危害防
    制條例第 17 條第 1、2 項之規定。而毒品危害防制條例第
    17 條第 1 項、第 2 項之規定：「犯第 4 條至第 8 條、
    第 10 條或第 11 條之罪，供出毒品來源，因而查獲其他正
    犯或共犯者，減輕或免除其刑；犯第 4 條至第 8 條之罪於
    偵查及審判中均自白者，減輕其刑」，乃各自獨立之減刑事
    由，其規定之要件及法律效亦各有所別，尚難謂第 2 項之
    減刑事由，為第 1 項減免規定所包括，是若同時符合該條
    第 1 項、第 2 項規定之情形者，即應依該條之規定遞予減
    輕其刑（參最高法院 99 年台非字第 112 號、99 年台上字
    第 2180 號判決意旨）。又刑法第 71 條第 2 項規定「有
    二種以上之減輕者，先依較少之數減輕之」，另同法第 66
    條規定「有期徒刑、拘役、罰金減輕者，減輕其刑至二分之
    一。但同時有免除其刑之規定者，其減輕得減至三分之二」
    。從而，本件被告己○○既同時有毒品危害防制條例第 17
    條第 1 項及第 2 項之減輕原因，而其中第 1 項係應減輕
    或免除其刑；而第 2 項則僅有應減輕其刑之規定。是依刑
    法第 71 條第 2 項規定，應先依減輕較少之數之毒品危害
    防制條例第 17 條第 2 項減輕其刑，再依同條例第17 條第
     1 項予以遞減其刑，併此敘明。
  (六)又按「刑法第五十九條所規定之酌量減輕其刑，係裁判上之
    減輕，必以犯罪之情狀可憫恕，認為宣告法定最低度之刑猶
    嫌過重者，始有其適用。如別有法定減輕之事由，應先依法
    定減輕事由減輕其刑後，猶嫌過重時，始得為之；若有二種
    以上法定減輕事由，仍應先依法定減輕事由遞減其刑後，猶
    嫌過重時，始得再依刑法第五十九條規定酌減其刑」，最高
    法院 88 年度台上字第 1862 號著有裁判意旨可資參照。本
    件被告己○○確有上開販賣第一級毒品海洛因之行為，固如
    上述，惟衡其每次所販售之海洛因，價值非高，顯見販售之
    數量非多，與大量運輸、販賣毒品之大盤毒販惡性相較，實
    難比擬，且被告己○○雖有毒品危害防制條例第 17 條第 1
    、 2 項所規定之減輕其刑事由，然就我國司法實務之現狀
    ，因販賣第一級毒品罪之法定最輕本刑為無期徒刑，罪責甚
    重，是類似本件被告己○○犯罪情狀者，法院多會援引刑法
    第59條規定酌減其刑，本案偵審中均未自白之共同被告乙○○亦已依照刑法第59條規定減輕其刑，有如前述，若謂被告
    己○○因有其他減輕其刑之事由，進而認無需援引刑法第59
    條規定酌減其刑，則將實質上造成無論有無毒品危害防制條
    例第17條所規定之減輕其刑事由存在，法院所得科刑範圍均
    屬相同之不合理情狀發生，而與毒品危害防制條例第17條鼓
    勵行為人供出毒品來源以斷絕毒品之供給，或使相關訴訟程
    式儘早確定以開啟行為人自新之路等立法目的相違背。因此
    ，本院認於本案中，並不因被告己○○有毒品危害防制條例
    第17條所規定之減輕其刑事由存在，即可認無再依刑法第59
    條、第60條規定，酌減被告其刑之必要，爰審酌被告己○○
    其每次犯行依其犯罪情狀，縱已依照毒品危害防制條例第17
    條減輕其刑後，亦難謂無情輕法重之憾，衡情不無可憫，就
    其所為各次犯行，俱依刑法第59條、第60條之規定減輕其刑
    ，並與上揭加重、減輕部分，分別先加重後遞減之。
  (七)爰審酌被告二人販賣、轉讓第一級毒品海洛因，嚴重危害他
    人身心健康，惡性難認輕微，然念被告己○○於偵查及本院
    審理中，坦承全部販賣毒品犯行，態度良好，業有悔意，復
    參以被告二人所販賣毒品之數量非多、造成危害程度非重，
    而於被告二人之犯行中，被告乙○○係基於主導之地位，情
    節較重等一切情狀，分別量處如附表宣告罪刑欄所示之刑，
    又依其共同販賣第一級毒品罪之性質，認有褫奪公權之必要
    ，爰均依刑法第37條第2項規定，各予以宣告褫奪公權如宣
    告罪刑欄所示，並均定其應執行之刑。附表編號1至6、8、9
    所示之毒品交易均已交付毒品及金錢乙節，業據被告己○○
    證述綦詳，而被告二人共同販賣第一級毒品所得，合計共為
    7,800元（無庸扣除取得成本，最高法院95年度台上字第
    2916號判決意旨參照），雖未扣案，仍應依毒品危害防制條
    例第19條第1項於附表編號1至6、8、9 所示各宣告罪刑項下
    宣告連帶沒收，如全部或一部不能沒收時，以渠等財產連帶
    抵償之（最高法院95年度台上字第17 81號判決意旨參照）
    。
據上論斷，應依刑事訴訟法第299 條第1 項前段，毒品危害防制
條例第4 條第1 項、第8 條第1 項、第17條第1 、2 項、第19條
第 1 項，刑法第 11 條、第 28 條、第 47 條第 1 項、第 37
條第 2 項、第 51 條第 5 款、第 8 款、第 59 條、第 60 條
，判決如主文。
本案經檢察官吳明駿到庭執行職務
中    華    民    國     99    年    11   月    10    日
                  刑事第十九庭  審判長法  官  陳志銘
                                      法  官  陳松檀
                                      法  官  黃宣撫
以上正本證明與原本無異。
如不服本判決應於收受送達後10日內向本院提出上訴書狀，並應
敘述具體理由；如未敘述上訴理由者，應於上訴期間屆滿後20日
內向本院補提理由書（均須按他造當事人之人數附繕本）「切勿
逕送上級法院」。
中    華    民    國    99    年    11    月    11    日
                                      書記官  葉正昭
附表：
┌─┬─────┬───┬─────┬────┬─────┬──────────┐
│編│行為人及行│ 時間 │   地點   │ 買受人 │買賣或轉讓│   宣告罪刑         │
│號│為方式    │      │          │        │標的及買賣│                    │
│  │          │      │          │        │價金      │                    │
│  │          │      │          │        │（新臺幣）│                    │
├─┼─────┼───┼─────┼────┼─────┼──────────┤
│1 │乙○○、黃│98年10│高雄縣鳳山│庚○○  │海洛因1包 │乙○○共同販賣第一級│
│  │韋銘      │月30日│市○○路與│        │、500元   │毒品，處有期徒刑拾伍│
│  ├─────┤10時許│文化路口  │        │          │年陸月，褫奪公權拾年│
│  │庚○○以公│      │          │        │          │。未扣案販賣第一級毒│
│  │共電話撥打│      │          │        │          │品所得新臺幣伍佰元與│
│  │被告二人所│      │          │        │          │己○○連帶沒收，如全│
│  │使用之0938│      │          │        │          │部或一部不能沒收時，│
│  │949403號行│      │          │        │          │以其與己○○財產連帶│
│  │動電話，後│      │          │        │          │抵償之。            │
│  │由被告黃韋│      │          │        │          │                    │
│  │銘收取款項│      │          │        │          │己○○共同販賣第一級│
│  │，被告胡宗│      │          │        │          │毒品，累犯，處有期徒│
│  │豪交付毒品│      │          │        │          │刑伍年，褫奪公權肆年│
│  │。        │      │          │        │          │。未扣案販賣第一級毒│
│  │          │      │          │        │          │品所得新臺幣伍佰元與│
│  │          │      │          │        │          │乙○○連帶沒收，如全│
│  │          │      │          │        │          │部或一部不能沒收時，│
│  │          │      │          │        │          │以其與乙○○財產連帶│
│  │          │      │          │        │          │抵償之。            │
├─┼─────┼───┼─────┼────┼─────┼──────────┤
│2 │乙○○、黃│98年10│高雄縣鳳松│丙○○  │海洛因1包 │乙○○共同販賣第一級│
│  │韋銘      │月30日│路與八德路│        │（毛重0.15│毒品，處有期徒刑拾伍│
│  ├─────┤8時35 │口        │        │公克）、  │年陸月，褫奪公權拾年│
│  │由丙○○以│分許  │          │        │1,000元   │。未扣案販賣第一級毒│
│  │其所有之09│      │          │        │          │品所得新臺幣壹仟元與│
│  │00000000號│      │          │        │          │己○○連帶沒收，如全│
│  │行動電話撥│      │          │        │          │部或一部不能沒收時，│
│  │打被告二人│      │          │        │          │以其與己○○財產連帶│
│  │所使用之09│      │          │        │          │抵償之。            │
│  │00000000號│      │          │        │          │                    │
│  │行動電話，│      │          │        │          │己○○共同販賣第一級│
│  │後由被告黃│      │          │        │          │毒品，累犯，處有期徒│
│  │韋銘收取款│      │          │        │          │刑伍年，褫奪公權肆年│
│  │項，被告胡│      │          │        │          │。未扣案販賣第一級毒│
│  │宗豪交付毒│      │          │        │          │品所得新臺幣壹仟元與│
│  │品。      │      │          │        │          │乙○○連帶沒收，如全│
│  │          │      │          │        │          │部或一部不能沒收時，│
│  │          │      │          │        │          │以其與乙○○財產連帶│
│  │          │      │          │        │          │抵償之。            │
├─┼─────┼───┼─────┼────┼─────┼──────────┤
│3 │乙○○、黃│98年10│高雄市三民│丁○○  │海洛因1包 │乙○○共同販賣第一級│
│  │韋銘      │月22日│區皓東陸橋│        │、1,000元 │毒品，處有期徒刑拾伍│
│  ├─────┤16時30│下        │        │          │年陸月，褫奪公權拾年│
│  │陳景儱以其│分許  │          │        │          │。未扣案販賣第一級毒│
│  │所有之0983│      │          │        │          │品所得新臺幣壹仟元與│
│  │672731號行│      │          │        │          │己○○連帶沒收，如全│
│  │動電話撥打│      │          │        │          │部或一部不能沒收時，│
│  │被告二人所│      │          │        │          │以其與己○○財產連帶│
│  │使用之0938│      │          │        │          │抵償之。            │
│  │949403號行│      │          │        │          │                    │
│  │動電話，由│      │          │        │          │己○○共同販賣第一級│
│  │被告乙○○│      │          │        │          │毒品，累犯，處有期徒│
│  │交付毒品，│      │          │        │          │刑伍年，褫奪公權肆年│
│  │被告己○○│      │          │        │          │。未扣案販賣第一級毒│
│  │收受款項。│      │          │        │          │品所得新臺幣壹仟元與│
│  │          │      │          │        │          │乙○○連帶沒收，如全│
│  │          │      │          │        │          │部或一部不能沒收時，│
│  │          │      │          │        │          │以其與乙○○財產連帶│
│  │          │      │          │        │          │抵償之。            │
├─┼─────┼───┼─────┼────┼─────┼──────────┤
│4 │乙○○、黃│98年10│高雄縣鳳山│辛○○  │海洛因1 包│乙○○共同販賣第一級│
│  │韋銘      │月29日│市○○路上│        │、1,000 元│毒品，處有期徒刑拾伍│
│  ├─────┤8時30 │某處      │        │          │年陸月，褫奪公權拾年│
│  │辛○○以公│分許  │          │        │          │。未扣案販賣第一級毒│
│  │共電話撥打│      │          │        │          │品所得新臺幣壹仟元與│
│  │被告二人所│      │          │        │          │己○○連帶沒收，如全│
│  │使用之0938│      │          │        │          │部或一部不能沒收時，│
│  │949403號行│      │          │        │          │以其與己○○財產連帶│
│  │動電話，由│      │          │        │          │抵償之。            │
│  │被告己○○│      │          │        │          │                    │
│  │交付毒品並│      │          │        │          │己○○共同販賣第一級│
│  │收取價金。│      │          │        │          │毒品，累犯，處有期徒│
│  │          │      │          │        │          │刑伍年，褫奪公權肆年│
│  │          │      │          │        │          │。未扣案販賣第一級毒│
│  │          │      │          │        │          │品所得新臺幣壹仟元與│
│  │          │      │          │        │          │乙○○連帶沒收，如全│
│  │          │      │          │        │          │部或一部不能沒收時，│
│  │          │      │          │        │          │以其與乙○○財產連帶│
│  │          │      │          │        │          │抵償之。            │
├─┼─────┼───┼─────┼────┼─────┼──────────┤
│5 │乙○○、黃│98年10│高雄縣澄清│辛○○  │海洛因2包 │乙○○共同販賣第一級│
│  │韋銘      │月29日│路與本館路│        │、1,500元 │毒品，處有期徒刑拾伍│
│  ├─────┤12時30│一帶之高爾│        │          │年陸月，褫奪公權拾年│
│  │辛○○與被│分許  │夫球場附近│        │          │。未扣案販賣第一級毒│
│  │告乙○○聯│      │          │        │          │品所得新臺幣壹仟伍佰│
│  │絡後，由被│      │          │        │          │元與己○○連帶沒收，│
│  │告己○○交│      │          │        │          │如全部或一部不能沒收│
│  │付毒品並收│      │          │        │          │時，以其與己○○財產│
│  │取款項。  │      │          │        │          │連帶抵償之。        │
│  │          │      │          │        │          │                    │
│  │          │      │          │        │          │己○○共同販賣第一級│
│  │          │      │          │        │          │毒品，累犯，處有期徒│
│  │          │      │          │        │          │刑伍年，褫奪公權肆年│
│  │          │      │          │        │          │。未扣案販賣第一級毒│
│  │          │      │          │        │          │品所得新臺幣壹仟伍佰│
│  │          │      │          │        │          │元與乙○○連帶沒收，│
│  │          │      │          │        │          │如全部或一部不能沒收│
│  │          │      │          │        │          │時，以其與乙○○財產│
│  │          │      │          │        │          │連帶抵償之。        │
├─┼─────┼───┼─────┼────┼─────┼──────────┤
│6 │乙○○、黃│98年10│高雄縣澄清│辛○○  │海洛因2包 │乙○○共同販賣第一級│
│  │韋銘      │月29日│路與本館路│        │、1,500元 │毒品，處有期徒刑拾伍│
│  ├─────┤19時30│一帶之高爾│        │          │年陸月，褫奪公權拾年│
│  │辛○○與被│分許  │夫球場附近│        │          │。未扣案販賣第一級毒│
│  │告乙○○聯│      │          │        │          │品所得新臺幣壹仟伍佰│
│  │絡後，由被│      │          │        │          │元與己○○連帶沒收，│
│  │告己○○交│      │          │        │          │如全部或一部不能沒收│
│  │付毒品並收│      │          │        │          │時，以其與己○○財產│
│  │取款項。  │      │          │        │          │連帶抵償之。        │
│  │          │      │          │        │          │                    │
│  │          │      │          │        │          │己○○共同販賣第一級│
│  │          │      │          │        │          │毒品，累犯，處有期徒│
│  │          │      │          │        │          │刑伍年，褫奪公權肆年│
│  │          │      │          │        │          │。未扣案販賣第一級毒│
│  │          │      │          │        │          │品所得新臺幣壹仟伍佰│
│  │          │      │          │        │          │元與乙○○連帶沒收，│
│  │          │      │          │        │          │如全部或一部不能沒收│
│  │          │      │          │        │          │時，以其與乙○○財產│
│  │          │      │          │        │          │連帶抵償之。        │
├─┼─────┼───┼─────┼────┼─────┼──────────┤
│7 │乙○○、黃│98年10│高雄縣澄清│辛○○  │無償轉讓海│乙○○共同轉讓第一級│
│  │韋銘      │月30日│路與本館路│        │洛因2包   │毒品，處有期徒刑壹年│
│  ├─────┤8時30 │一帶之高爾│        │          │貳月。              │
│  │辛○○以公│分許  │夫球場附近│        │          │己○○共同轉讓第一級│
│  │共電話撥打│      │          │        │          │毒品，累犯，處有期徒│
│  │被告二人所│      │          │        │          │刑壹年肆月。        │
│  │使用之0938│      │          │        │          │                    │
│  │949403號行│      │          │        │          │                    │
│  │動電話，被│      │          │        │          │                    │
│  │告二人到達│      │          │        │          │                    │
│  │後，由被告│      │          │        │          │                    │
│  │乙○○交付│      │          │        │          │                    │
│  │毒品。    │      │          │        │          │                    │
├─┼─────┼───┼─────┼────┼─────┼──────────┤
│8 │乙○○、黃│98年10│高雄縣澄清│甲○○  │海洛因1包 │乙○○共同販賣第一級│
│  │韋銘      │月29日│路與本館路│        │、800元   │毒品，處有期徒刑拾伍│
│  ├─────┤13時30│一帶之高爾│        │          │年陸月，褫奪公權拾年│
│  │甲○○以其│分許  │夫球場附近│        │          │。未扣案販賣第一級毒│
│  │所有之0983│      │          │        │          │品所得新臺幣捌佰元與│
│  │628879號行│      │          │        │          │己○○連帶沒收，如全│
│  │動電話撥打│      │          │        │          │部或一部不能沒收時，│
│  │被告二人所│      │          │        │          │以其與己○○財產連帶│
│  │使用之0938│      │          │        │          │抵償之。            │
│  │949403號行│      │          │        │          │                    │
│  │動電話，由│      │          │        │          │己○○共同販賣第一級│
│  │被告己○○│      │          │        │          │毒品，累犯，處有期徒│
│  │交付毒品並│      │          │        │          │刑伍年，褫奪公權肆年│
│  │收取款項。│      │          │        │          │。未扣案販賣第一級毒│
│  │          │      │          │        │          │品所得新臺幣捌佰元與│
│  │          │      │          │        │          │乙○○連帶沒收，如全│
│  │          │      │          │        │          │部或一部不能沒收時，│
│  │          │      │          │        │          │以其與乙○○財產連帶│
│  │          │      │          │        │          │抵償之。            │
├─┼─────┼───┼─────┼────┼─────┼──────────┤
│9 │乙○○、黃│98年10│高雄縣澄清│戊○○  │海洛因1包 │乙○○共同販賣第一級│
│  │韋銘      │月29日│路與本館路│        │、500元   │毒品，處有期徒刑拾伍│
│  ├─────┤14時許│一帶之高爾│        │          │年陸月，褫奪公權拾年│
│  │戊○○以其│      │夫球場附近│        │          │。未扣案販賣第一級毒│
│  │所有之0988│      │          │        │          │品所得新臺幣伍佰元與│
│  │739543號行│      │          │        │          │己○○連帶沒收，如全│
│  │動電話撥打│      │          │        │          │部或一部不能沒收時，│
│  │被告二人所│      │          │        │          │以其與己○○財產連帶│
│  │使用之0938│      │          │        │          │抵償之。            │
│  │949403號行│      │          │        │          │                    │
│  │動電話，由│      │          │        │          │己○○共同販賣第一級│
│  │被告己○○│      │          │        │          │毒品，累犯，處有期徒│
│  │交付毒品並│      │          │        │          │刑伍年，褫奪公權肆年│
│  │收取款項。│      │          │        │          │。未扣案販賣第一級毒│
│  │          │      │          │        │          │品所得新臺幣伍佰元與│
│  │          │      │          │        │          │乙○○連帶沒收，如全│
│  │          │      │          │        │          │部或一部不能沒收時，│
│  │          │      │          │        │          │以其與乙○○財產連帶│
│  │          │      │          │        │          │抵償之。            │
└─┴─────┴───┴─────┴────┴─────┴──────────┘
附錄本案論罪科刑法條全文：
毒品危害防制條例第4 條製造、運輸、販賣第一級毒品者，處死
刑或無期徒刑；處無期徒刑者，得併科新臺幣2 千萬元以下罰金
。
製造、運輸、販賣第二級毒品者，處無期徒刑或7 年以上有期徒
刑，得併科新臺幣1 千萬元以下罰金。
製造、運輸、販賣第三級毒品者，處5 年以上有期徒刑，得併科
新臺幣7 百萬元以下罰金。
製造、運輸、販賣第四級毒品者，處3 年以上10年以下有期徒刑
，得併科新臺幣3 百萬元以下罰金。
製造、運輸、販賣專供製造或施用毒品之器具者，處1 年以上7
年以下有期徒刑，得併科新臺幣1 百萬元以下罰金。
前五項之未遂犯罰之。
毒品危害防制條例第8 條轉讓第一級毒品者，處1 年以上7 年以
下有期徒刑，得併科新臺幣1 百萬元以下罰金。
轉讓第二級毒品者，處6 月以上5 年以下有期徒刑，得併科新臺
幣70萬元以下罰金。
轉讓第三級毒品者，處3 年以下有期徒刑，得併科新臺幣30萬元
以下罰金。
轉讓第四級毒品者，處1 年以下有期徒刑，得併科新臺幣10萬元
以下罰金。
前四項之未遂犯罰之。
轉讓毒品達一定數量者，加重其刑至二分之一，其標準由行政院
定之。
次按販賣第一級毒品罪之法定刑為「死

司法院資訊處製作；財團法人民間司法改革基金會備份。
